臺灣嘉義地方法院民事判決
110年度朴簡字第214號
原      告  翁飛炮  
訴訟代理人  翁文冠  
被      告  黃至斌  
上列當事人間請求損害賠償事件，原告就本院110年度朴簡第153
號刑事毀棄損壞等案件提起附帶民事訴訟，經本院刑事庭以110
年度朴簡附民字第13號裁定移送前來，本院於民國110年10月22
日言詞辯論終結，判決如下：
    主      文
被告應給付原告新臺幣50,000元，及自民國110年6月19日起至清
償日止，按週年利率百分之5計算之利息。
原告其餘之訴駁回。
本判決原告勝訴部分得假執行。 
    事實及理由
一、原告主張：被告與翁陳芳美同為嘉義縣朴子市松華里里民，
    翁陳芳美則為原告之配偶。原告係坐落在嘉義縣○○市○○○段○
    ○○段○000000地號之所有權人，翁陳芳美與原告在該地號土
    地上一同種植龍眼樹1棵，作為收取龍眼果實之用。緣被告
    因發現該龍眼樹上有虎頭蜂之蜂巢，然其履次向翁陳芳美、
    原告反應後，卻遭該2人置之不理，被告竟基於毀損他人之
    物之犯意，於民國109年8月底某日，駕駛小型怪手剷除上述
    龍眼樹而僅殘留樹頭，已變更該樹木之外觀、生長效用及使
    用收益，足以生損害於翁陳芳美與原告。被告上開行為業經
    鈞院110年度朴簡字第153號刑事判決判處罪刑確定。該龍眼
    樹可供收取果實之經濟價值永久喪失，是被告 故意侵權行
    為，不法侵害原告之損害如下：⒈龍眼樹1棵，損失新臺幣（
    下同）6,600元：參酌嘉義縣99年度辦理土地徵收農林作物
    及水產養殖物、畜禽補償遷移費查估基準，政府徵收11年生
    以上之龍眼樹每棵補償價值為4,400元，並考量一般徵收補
    償較市價為低，故以上開查估基準再增加五成即6,600元作
    為本件計算損害賠償之基準。⒉收成10年龍眼樹果實之經濟
    價值，損失10萬元：查原告種植該龍眼樹已有15年以上，每
    年均結實纍纍，其每年可供收取果實之價值約為1萬元，若
    無被告故意毀壞，該龍眼樹至少可再存活10年以上。是被告
    之侵權行為，原告未來10年均無法再收取 該龍眼樹所生之
    果實，致原告收取龍眼果實之經濟價值損失至少10萬元。爰
    依侵權行為之法律關係，請求被告賠償106,600元等語。並
    聲明：㈠被告應給付原告106,600元，及自刑事附帶民事訴訟
    起訴狀繕本送達翌日起至清償日止，按週年利率5%計算之利
    息。㈡原告願供擔保，請准宣告假執行。
二、被告則以：龍眼樹還是活著，而且長更大了。原告龍眼樹就
    只有一棵，收成是有限的，而且原告也都沒有在管理那塊地
    。本件是因龍眼樹上有虎頭蜂窩，我是因我母親被叮到，太
    嚴重了還發燒，因卡在疫情關係，不太敢去看醫生。原告訴
    訟代理人說每年都是他採的，但那棵龍眼樹其上有虎頭蜂窩
    ，你敢去嗎？我每天都要在那邊工作，因系爭龍眼樹已經長
    到我這邊來了，而我每天都要到那邊工作，而龍眼樹上的虎
    頭蜂，已經影響我這邊，無法工作等語。並聲明：原告之訴
    駁回。
三、得心證之理由：
　㈠原告主張被告有上開毀損侵權行為之事實，業經本院調閱本
    院110年度朴簡字第153號刑事卷宗查核屬實，並有該案刑事
    判決在卷可稽，復為被告所不爭執，自堪信為真實。
　㈡按損害賠償固以回復原狀為原則，惟不能回復原狀或回復顯
    有重大困難者，應以金錢賠償其損害，民法第215條定有明
    文。查系爭龍眼樹遭被告毀損後僅殘留樹頭，已變更該樹木
    之外觀、生長效用及使用收益，回復原狀應屬顯有重大困難
    之情形。次按當事人已證明受有損害而不能證明其數額或證
    明顯有重大困難者，法院應審酌一切情況，依所得心證定其
    數額，民事訴訟法第222條第2項定有明文。此乃以非訟法理
    於訴訟程序中交錯適用，期以法院於直接審理過程中，對於
    當事人所陳述之損害數額無法為確實之證明時，為免過於執
    著實體真實之發現，而使事實上難於舉證之事項，因舉證責
    任之分配而與當事人所信賴之真實悖離，使過度嚴格之舉證
    責任成為實體正義之拒絕，為調和當事人間之程序利益與實
    體利益，乃於必要情形由法院依職權之介入，依全辯論意旨
    即本案中一切具體情況所得之心證為認定。本院參酌系爭龍
    眼樹樹齡15年以上；並考量樹木如繼續存活之情形下所具有
    之觀賞、摘取果實、利用樹枝等其他價值；原告所提出之嘉
    義縣99年度辨理土地徵收農林作物及水產養殖物、畜禽補償
    遷移費查估基準，關於龍眼樹特大11年生以上每株補償單價
    為4,400元；審酌一切情況，依民事訴訟法第222條第2項為
    認定，認系爭龍眼樹之損害數額應共以5萬元為適當，故原
    告得請求被告賠償之金額應為5萬元；逾此範圍，即非可採
    。
  ㈢綜上所述，原告依侵權行為之法律關係，請求被告給付5萬元
    ，及自刑事附帶民事訴訟起訴狀繕本送達翌日即110年6月19
    日起至清償日止，按週年利率5%計算之利息，為有理由，應
    予准許；逾此範圍之請求，則無理由，應予駁回。
四、本件事證已臻明確，兩造其餘攻擊防禦方法，核與判決結果
    不生影響，爰不逐一論述。
五、本判決原告勝訴部分，係依民事訴訟法第427條訴訟適用簡
    易程序為被告敗訴之判決，依同法第389條第1項第3款規定
    ，應依職權宣告假執行。原告雖陳明願供擔保請准宣告假執
    行，不過係促使本院發動職權為假執行之宣告，本院就原告
    此部分聲請無庸為准駁之諭知。　
六、本件原告提起刑事附帶民事訴訟，由本院刑事庭依刑事訴訟
    法第504條第1項之規定裁定移送前來，依同條第2項規定，
    依法免徵第一審裁判費，且本件訴訟繫屬期間亦未增生訴訟
    費用，尚無訴訟費用負擔問題，併此敘明。
中　　華　　民　　國　　110 　年　　11　　月　　5 　　日
                  臺灣嘉義地方法院朴子簡易庭
                                  法　官　孫偲綺
以上正本係照原本作成。
如對本判決上訴，須於判決送達後20日內向本庭（嘉義市文化路
308之1號）提出上訴狀（均須按他造當事人之人數附繕本）。如
委任律師提起上訴者，應一併繳納上訴審裁判費。
中　　華　　民　　國　　110 　年　　11　　月　　5 　　日
                                  書記官  李珈慧